【裁判字號】    89,再小上,1
【裁判日期】    891007
【裁判案由】    拆屋還地
【裁判全文】
臺灣屏東地方法院民事裁定                               八十九年再小上字第一號
    再審原告    乙○○○
    訴訟代理人  丙○○
    再審被告    空軍總司令部
    法定代理人  甲○○
右當事人間請求拆屋還地事件，再審原告對於本院民國八十九年七月二十六日八十九
年小上八號確定判決提起再審之訴，本院判決如左：
    主      文
再審之訴駁回。
再審訴訟費用由再審原告負擔。
    事      實
甲、再審原告方面：
一、陳述：
    本件再審原告起訴主張：本件小上程序明知一審誤引小額程序為不當，雖將原判
    決廢棄，並未將該事件發回原法院，雖當事人雙方認諾繼續使用小額程序，但其
    標的不在六平方公尺之地價，實為整幢房屋傾倒之損失，且該訴拆房屋，僅修繕
    費用己在一百萬元以上，不合小額程序。且小上程序審理中，再審原告委任之訴
    訟代理人，係依民事訴訟法第六十九條之規定提出，並未依該法第七０條授予特
    別委任，其所為之認諾自屬無效。且本院八十九年小上八號確定判決以被上訴人
    就知其越界而無法舉證為理由，即未察無法舉證之原因，蓋該越界建築案經始及
    完成均在民國五十八年，被上訴人於六十二年間購得，已相隔四年。如何得知建
    物之情形，且所購土地面積為五０平方公尺，自認建物無占用鄰地之虞，其越界
    建築之舉證責任，應由建商負責才對，何得由後繼之購買人負責舉證？二審未察
    原因，未追原建商飭其舉證，而歸咎於再審原告不曾舉證，實與審理蒐證之程序
    容有未合。且系爭房屋是再審原告於自己之土地上建築三十五平方公尺，逾越疆
    界部份僅六平方公尺，此有屏東地政事務所鑑證，依最高院廿八上字字第六三四
    號判例，可證為越界建築，應按越界建築之法例處理始合法義，須知該房屋拆除
    邊牆全屋必倒，被上訴人之財產損失過鉅，有違民法第七百九十六條之立法意旨
    。且該房屋自六十二年為上訴人發現越界建築聲請查封，八十二年被上訴人申請
    空軍總司令部價購該越界土地（六平方公尺）八十三年八月至十月雇工修繕該房
    屋上訴人，亦未提出異議，至今已廿六年，苟非上訴人之默許，何以延宕卅一年
    之久？今則存心破壞，有意為難，實為法所不容云云。
乙、再審被告方面：
    未提出何書狀或陳述。
    理      由
甲、再審之訴不合法者，法院應以裁定駁回之。再審之訴顯無再審理由者，得不經言
    詞辯論，以判決駁回之。第五編再審之規定，於小額事件之再審程序準用之。民
    事訴訟法第四百三十六之三二條、第五百零二條定有明文。按民事訴訟法第四百
    九十六條第一項第一款所謂適用法規顯有錯誤，係指法院就認定事實，適用法律
    有適用法規顯有錯誤之情形而言，苟事實審法院依卷內所附之證據資料加以取捨
    、判斷，而為事實之認定，就令其認定事有漏未斟酌證物或認定事錯誤等情事，
    亦與適用法規顯有錯誤之再審事由有間（最高法院六十三台上字八八○號判例參
    照）。民事訴訟法第四百九十六條第一項第一款所謂適用法規顯有錯誤，應以確
    定判決違背法規或現存判例解釋者為限，若在學說上諸說併存尚無法規判解可據
    者，不得指為用法錯誤。（最高法院五十七年度台上字第一ｏ九一號判例可資參
    照）。
乙、本件再審原告起訴主張：本件小上程序明知一審誤引小額程序為不當，雖將原判
    決廢棄，並未將該事件發回原法院，雖當事人雙方認諾繼續使用小額程序，但其
    標的不在六平方公尺之地價，實為整幢房屋傾倒之損失，且該訴拆房屋，僅修繕
    費用己在一百萬元以上，不合小額程序。且小上程序審理中，再審原告委任之訴
    訟代理人，係依民事訴訟法第六十九條之規定提出，並未依該法第七０條授予特
    別委任，其所為之認諾自屬無效。且本院八十九年小上八號確定判決以被上訴人
    就知其越界而無法舉證為理由，即未察無法舉證之原因，蓋該越界建築案經始及
    完成均在民國五十八年，被上訴人於六十二年間購得，已相隔四年。如何得知建
    物之情形，且所購土地面積為五０平方公尺，自認建物無占用鄰地之虞，其越界
    建築之舉證責任，應由建商負責才對，何得由後繼之購買人負責舉證？二審未察
    原因，未追原建商飭其舉證，而歸咎於再審原告不曾舉證，實與審理蒐證之程序
    容有未合。且系爭房屋是再審原告於自己之土地上建築三十五平方公尺，逾越疆
    界部份僅六平方公尺，此有屏東地政事務所鑑證，依最高院廿八上字字第六三四
    號判例，可證為越界建築，應按越界建築之法例處理始合法義，須知該房屋拆除
    邊牆全屋必倒，被上訴人之財產損失過鉅，有違民法第七百九十六條之立法意旨
    。且該房屋自六十二年為上訴人發現越界建築聲請查封，八十二年被上訴人申請
    空軍總司令部價購該越界土地（六平方公尺）八十三年八月至十月雇工修繕該房
    屋上訴人，亦未提出異議，至今已廿六年，苟非上訴人之默許，何以延宕卅一年
    之久？今則存心破壞，有意為難，實為法所不容云云。
丙、按再審原告主張原判決誤援用小額訴訟程序部分，查本院原審於八十九年六月二
    十日審理中經兩造同意合意適用小額訴訟程序，並於確定判決理由中詳載適用民
    事訴訟法第四百三十六條之二十六第一、二項規定，故其主張並不可採。至於其
    主張其訴訟代理人未經授與民事訴訟法第七十條但書之特別代理權故原確認判決
    以認諾判決顯屬違法，惟細繹原確定判決理由，並無其主張所謂依再審原告認諾
    而判決敗訴之記載，其再審理由顯超出原確定判決理由範圍，自屬無據；再者，
    再審原告所稱伊向建商購得系爭建物之情形，且所購土地面積為五０平方公尺，
    自認建物無占用鄰地之虞，其越界建築之舉證責任，應由建商負責才對云云，按
    再審原告既於原審審理中抗辯再審被告知其越界不即提出異議，依最高法院四十
    五年台上字第九三一號判例，即負有舉證責任，再審原告主張顯違背法令，其見
    解之謬誤，實不足採信，且原審判決於理由中詳述舉證責任分配，並無違法之處
    ，再審原告另主張如拆除系爭建物邊牆全屋必倒，造成再審原告財產損失過鉅，
    有違民法第七百九十六條之立法意旨及系爭建物建築至今已廿六年，苟非再審被
    告之默許，何以延宕卅一年之久？今則存心破壞，有意為難，實為法所不容云云
    。按上開理由，並未具體指摘原確定判決有何違背法令之處，且原確定判決已詳
    予論述，故再審原告再審之訴顯無理由，應予駁回。
    。
丁、綜上所述，本件再審原告之再審之訴，並無民事訴訟法第四百九十六條第一項第
    一款適用法規顯有錯誤之情形，為無理由，應予駁回。
據上論結，本件再審之訴為無理由，依民事訴訟法第五百零二條第一項、第七十八條
第四百三十六之三二條判決如主文。
中      華      民      國    八十九    年      十      月      七      日
                                    臺灣屏東地方法院民事第一庭
~B審判長法官  李麗芳
~B法      官  潘  快
~B法      官  李芳南
右為正本係照原本作成。
本判決不得上訴。
~B法院書記官  許水生
中      華      民      國    八十九    年      十      月      九      日


司法院資訊處製作；財團法人民間司法改革基金會備份。
